臺灣高雄地方法院刑事判決　　　　　　 94年度簡上字第101號
上　訴　人　臺灣高雄地方法院檢察署檢察官
被　　　告　甲○○　男　52歲（民國41年8月25日生）
上列上訴人因違反電子遊戲場業管理條例案件，不服本院高雄簡
易庭中華民國93年10月22日93年度簡字第4947號簡易判決（起訴
案號：93年度偵字第9964、12421 號），提起上訴並移送併案審
理（93 年度偵字第20342號），本院管轄之第二審合議庭判決如
下：
    主  文
原判決撤銷。
甲○○共同連續違反未依電子遊戲場業管理條例規定辦理營利事
業登記者，不得經營電子遊戲場業之規定，處有期徒刑月，如
易科罰金，以參佰元折算壹日。扣案如附表所示查獲之機台（含
IC板）、代幣、骰子與機台內之現金，均沒收。
    事  實
一、甲○○明知未辦理電子遊戲場業之營利事業登記證，不得經
    營電子遊戲場業，竟基於違法經營電子遊戲場業之概括犯意
    ，連續為下列犯行：(一)自民國93年4 月1 日起，在其所經營
    位於高雄市○○區○○街474 號之「阿囉哈超商」內，擺設
    利用電、電子、電腦、機械或其他類似方式操縱，以產生或
　  顯示聲光影像、圖案、動作之電子遊戲機「柏青自動販賣機
    變異體」1 台，並僱用蘇珍妮（業經臺灣高雄地方法院檢察
    署檢察官以93年度偵字第9964號為不起訴處分）負責該超商
    之收銀業務，違規經營電子遊戲場業，供不特人投擲硬幣（
    指新臺幣）玩樂。嗣於同月5 日下午3 時30分許，為警於上
    址實施臨檢，當場查獲潘維明正打玩上開之電子遊戲機，並
    扣得上開電子遊戲機1 台（內含ＩＣ板1 塊）、機台內現金
    新臺幣（下同）1 千零90元等物。(二)甲○○復與黃英傑（業
    經本院以93年度簡字第4947號判處拘役30日）基於違反電子
    遊戲場業管理條例之犯意聯絡，自93年6 月3 日某時起，在
    黃英傑所經營位於高雄市○○○路1 之11號之「紅白檳榔攤
    」內，甲○○與黃英傑分別提供利用電子、電腦、機械或其
    他類似方式操縱，以產生或顯示聲光影像、圖案、動作之電
    子遊戲機「柏青自動販賣機變異體」及「劍龍」各1 台，並
    由黃英傑僱用不知情之林秀英擔任店員，違規經營電子遊戲
    場業。嗣於93年6 月3 日晚間11時25分許，為警於上址實施
    臨檢，當場查獲正插電營業之「柏青自動販賣機變異體」及
    「劍龍」各1 台（各含ＩＣ板1 塊），並於甲○○所提供擺
    設之「柏青自動販賣機變異體」機台內扣得現金10元，及於
    黃英傑所提供擺設之「劍龍」機台內扣得現金40元。
    (三)自93年9 月10日起，甲○○在其所經營位於高雄市○○區
    ○○里○○路88號之「利玖遊藝場」內，擺設產生聲光、影
    像、圖案之電子遊戲機「選物販賣機一代（骰子高手）」4
    台，供不特定人投擲代幣（每枚代幣值新臺幣10元）玩樂。
    嗣於93年9 月15日晚間8 時35分許，為警於上址實施臨檢，
    當場查獲正插電營業之「選物販賣機一代（骰子高手）」4
    台（均內含ＩＣ板，共計4 塊均含ＩＣ板），並扣得機台內
    之骰子共計10盒（共82顆骰子）及代幣110 枚。
二、案經高雄市政府警察局小港分局、三民第二分局報告臺灣高
    雄地方法院檢察署檢察官聲請簡易判決處刑，及高雄市政府
    警察局小港分局報告該署檢察官移送本院併案審理。
    理  由
壹、程序方面
一、按被告於第二審經合法傳喚，無正當之理由不到庭者，得不
    待其陳述，逕行判決，刑事訴訟法第371 條定有明文。次按
    對於簡易判決處刑不服而上訴者，得準用上開規定，此觀諸
    刑事訴訟法第455 條之1 第3 項之規定自明。是本件被告甲
    ○○經本院合法傳喚後，無正當理由未到庭，本院爰不待其
    陳述，而為一造辯論判決，合先敘明。
二、按被告以外之人於審判外之言詞或書面陳述，除法律有規定
    者外，不得作為證據，刑事訴訟法第159 條第1 項定有明文
    。證人蘇珍妮、林秀英、潘維明於警詢中所為之陳述，對被
    告而言，亦屬被告以外之人於審判外之陳述，依上揭法條規
    定，原則上亦無證據能力。然被告以外之人於審判外之陳述
    ，雖不符前4條之規定，而經當事人於審判程序同意作為證
    據，法院審酌該言詞陳述或書面陳述作成時之情況，認為適
    當者，亦得為證據。當事人、代理人或辯護人於法院調查證
    據時，知有第159 條第1 項不得為證據之情形，而未於言詞
    辯論終結前聲明異議者，視為有前項之同意。刑事訴訟法第
    159 條之5 亦定有明文。本案被告甲○○經合法傳喚未到庭
    陳述，而前開證人於警詢中之陳述，亦未經渠等主張有何非
    出於自由意志之情形，是本件認為容許渠等陳述之證據能力
    ，亦無不當，應依刑事訴訟法第159 條之5 之規定，認前開
    證人於警詢中之證述具有證據能力。
三、按被告以外之人於偵查中向檢察官所為之陳述，除顯有不可
    信之情況者外，得為證據，刑事訴訟法第 159條之1第2項定
    有明文。證人蘇珍妮於偵查中所為之陳述，對被告而言，屬
    被告以外之人於偵查中向檢察官所為之陳述，依上揭法條規
    定，原則上具證據能力，而被告甲○○復未提出證人蘇珍妮
    於偵查中所為證述有何顯不可信之情況，自得為證據。
四、復按除顯有不可信之情況外，公務員職務上製作之紀錄文書
    、證明文書亦得為證據，刑事訴訟法第159 條之4 第1 款規
    定甚詳。查卷附之高雄市政府警察局小港分局擴大臨檢紀錄
    表、高雄市政府營利事業登記證、高雄市政府警察局三民第
    二分局臨檢紀錄表資料，分別係高雄市政府警察局小港分局
    之警員、高雄市政府之公務員、高雄市政府警察局三民第二
    分局之警員職務上所製作之文書，處於隨時可受公開檢查之
    狀態，復查無證據證明上開資料顯有不可信之情況，揆諸前
    揭規定，亦具有證據能力。
貳、實體方面
一、被告甲○○固坦承於上述事實欄(一)(二)(三)所示之時地，擺設附
    表所示之機台，供不特定人把玩之事實，惟辯稱：伊所擺設
    之「柏青自動販賣機變異體」非屬電子遊戲機云云。經查：
    (一)上揭犯罪事實(一)，業據證人蘇珍妮於警詢、偵查中證述在
      卷，並有高雄市政府警察局小港分局擴大臨檢紀錄表、高
      雄市政府營利事業登記證（電子遊戲場業非屬營業項目）
      各1 份附卷可稽，及附表編號一所示機台及機台內之查獲
      現金扣案可憑；犯罪事實(二)，業據證人林秀英於警詢證述
      在卷，並有高雄市政府警察局三民第二分局臨檢紀錄表附
      卷可憑，及附表編號二、三所示機台及機台內之查獲現金
      扣案可憑；犯罪事實(三)，業據被告於警詢自承在卷，並有
      高雄市政府警察局小港分局臨檢紀錄表、高雄市政府營利
      事業登記證（電子遊戲場業非屬營業項目）各1 份附卷可
      稽，及附表編號四所示機台及機台內查獲之代幣扣案可憑
      。故被告甲○○於上述時地，未辦理電子遊戲場業之營利
      事業登記證，違法經營電子遊戲場業之事實，應堪認定。
    (二)被告雖辯稱：伊所擺設之「柏青自動販賣機變異體」非屬
      電子遊戲機云云。惟查：三記黃企業有限公司所產製之「
      柏青自動販賣機」，確實係由經濟部電子遊戲機評鑑委員
      於91年7 月25日第79次會議，核定為「非屬電子遊戲機」
　　  ，有經濟部91年7 月29日經商字第09102158790 號函1 紙
  　  附卷（見93年度偵字第9964號卷）可稽。惟經濟部原核定
      評鑑通過之「柏青自動販賣機」，其玩法為「投入硬幣→
      選擇Ａ桿、Ｂ桿、Ｃ桿之禮品→按Ａ鍵、Ｂ鍵、Ｃ鍵自動
      旋轉桿→桿上的禮品自動落下→販售禮品即完成」，有「
      柏青自動販賣機」之說明書1 紙附卷（見前揭偵卷）可參
      。又經濟部原核定評鑑通過之「柏青自動販賣機」之機臺
      內，僅設置Ａ、Ｂ、Ｃ三桿，且於Ａ、Ｂ、Ｃ桿上置放供
      販賣之商品，而機臺內並未設置押選燈號之遊戲可供客人
      把玩，有前揭說明書上及圖片介紹附卷可憑，然觀以扣案
　    附表編號一、二所示之「柏青自動販賣機變異體」之外觀
      照片（附於警卷），顯與經濟部所核定之「柏青自動販賣
      機」外觀顯不相同，並據證人潘維明於警詢中證稱：伊投
      入10元硬幣乙枚，「柏青自動販賣機變異體」機台之遊戲
      畫面上顯示10分，伊投入500 元，畫面上顯示500 分，把
      玩過程中如有贏分就會加分，否則就一直把玩到分數歸零
      為止結束遊戲，其到店內把玩過2次，都一直玩到沒有分
      數為止，未得到或兌換等值物品等語，故該「柏青自動販
  　　賣機變異體」之設計，則與販賣機於投幣後即能取物之特
      點不符，足認本件所查獲之附表編號一、二所示之「柏青
      自動販賣機變異體」機臺，並非經濟部原始評鑑所通過之
      「柏青自動販賣機」機種，應係屬於電子遊戲場業管理條
      例第4 條所稱之電子遊戲機。是被告甲○○所辯，顯係事
      後卸責之詞，委無足採。
    (三)又扣案附表編號四之「選物販賣機一代（骰子高手）」機
      台經警方於查獲時實際操作結果，認該機台係以投代幣1
      枚（新臺幣10元）把玩，以搖桿操控該機台內之電動抓具
      ，抓取機台內裝有骰子之塑膠盒，若擲出骰子點數與機台
      內鎖定之點數相同者，始得兌換娃娃等物品，具有射倖性
      ，此有上開臨檢現場檢查紀錄存卷可考，而被告於93年9
      月16日警詢中亦自承：以代幣1 枚投入機台內，以搖桿操
      控機台內之電動抓具，抓取骰子累積點數，以換取各類型
      之娃娃等語，是扣案之「選物販賣機一代（骰子高手）」
      機台之打玩方式，顯無選物販賣之特性，乃屬電子遊戲場
      業管理條例所稱電子遊戲機範疇無誤。
    (四)從而，本件事證明確，被告犯行已堪認定。
二、核被告甲○○所為，係違反電子遊戲場業管理條例第15條之
    未經辦理營利事業登記者，不得經營電子遊戲場業之規定，
    應依同條例第22條之規定處斷。被告甲○○與黃英傑（業經
    本院以93年度簡字第4947號判處拘役30日）間，就上開事實
    (二)之犯行間，有犯意聯絡及行為分擔，均為共同正犯。被告
    甲○○分別於事實(一)、(二)、(三)之時地經營電子遊戲場業之行
    為，分別係基於同一經營電子遊戲場業之犯意，而反覆實施
    之行為，乃實質上一罪，應各論以一罪。又被告甲○○先後
    3 次違法經營電子遊戲場業之犯行，時間緊接，手法相似，
    觸犯構成要件相同之罪名，顯係基於概括犯意反覆為之，應
    依連續犯規定，論以一罪，並加重其刑。而上揭事實(三)所示
    之犯行，雖未據公訴人聲請本院處刑，惟因與前開聲請簡易
    判決處刑之部分有連續犯之1 罪關係，業如前述，且經檢察
    官促請本院併辦，本院自得併予審理。被告犯罪事證既明，
    原審予以論罪科刑，固非無見。惟原審未及就被告所犯上揭
    事實(三)所示之犯行，依連續犯規定予以論罪科刑，尚有未洽
    。檢察官以原審未及就被告上述事實(三)所示之犯行併予論罪
    科刑提起上訴，為有理由，自應由本院將原審判決撤銷予以
    改判。爰審酌被告明知未經許可不得經營電子遊戲場業，竟
    於前揭時地擺設機台而為之，顯見其法治觀念淡薄，惟念其
    所為對公共安全、秩序所生之損害不大，且違法經營之時間
    未久，所得利益非鉅等一切情狀，酌情量處如主文所示之刑
    ，並諭知易科罰金之折算標準，以資懲儆。扣案如附表編號
    一、二、四所示之機台（含IC板）及附表編號四於機台內查
    獲之代幣及骰子，均為被告所有供犯本件犯罪所用之物；扣
    案附表編號三所示之機台（含IC板），為共同正犯黃英傑所
    有供犯本件犯罪所用之物；扣案如附表編號一、二所示查獲
    機台內之之現金，均為被告因本件犯罪所得之物；扣案附表
    編號三所示查獲機台內之現金，為共同正犯黃英傑因本件犯
    罪所得之物，分別據被告及共同正犯黃英傑於警詢時供述在
    卷，爰分別依刑法第38條第1項 第2 款、第3 款之規定，均
    宣告沒收。
據上論斷，應依刑事訴訟法第455 條之1 第1 項、第3 項、第36
4 條、第369 條第1 項前段、第371 條、第299 條第1 項前段，
電子遊戲場業管理條例第22條，刑法第11條前段、第28條、第56
條、第41條第1 項前段、第38條第1 項第2 款、第3 款，罰金罰
鍰提高標準條例第2 條，判決如主文。
本案經檢察官乙○○到庭執行職務。
中　　華　　民　　國　　94　　年　　6 　　月　　29　　日
                  刑事第五庭  審判長法　官  李政庭
                                    法  官  施添寶
                                    法  官  郭瓊徽
以上正本證明與原本無異。
不得上訴。
中　　華　　民　　國　　94　　年　　6 　　月　　30　　日
　　　　　　　　　　　　　　　　　　書記官  陳瓊芳
附錄：
電子遊戲場業管理條例第22條
違反第 15 條規定者，處行為人 1 年以下有期徒刑、拘役或科或
併科新台幣50萬元以上250萬元以下罰金。
電子遊戲場業管理條例第15條
未依本條例規定辦理營利事業登記者，不得經營電子遊戲場業。
附表
┌───┬────────────┬──────────┐
│編  號│機     台    名       稱│機台內之代幣或現金  │
├───┼────────────┼──────────┤
│一    │「柏青自動販賣機變異體」│現金新台幣壹仟零玖拾│
│      │壹台（內含IC板壹塊）    │元                  │
├───┼────────────┼──────────┤
│二    │「柏青自動販賣機變異體」│現金新台壹拾元      │
│      │ 壹台（內含IC板壹塊）   │                    │
├───┼────────────┼──────────┤
│三    │「劍龍」壹台（內含IC板壹│現金新台幣肆拾元    │
│      │塊                      │                    │
├───┼────────────┼──────────┤
│四    │「選物販賣機一代（骰子高│機台內扣得骰子共計拾│
│      │手）」肆台（內含IC板肆塊│盒（共捌拾貳顆骰子）│
│      │）                      │及代幣壹佰壹拾枚    │
│      │                        │                    │
└───┴────────────┴──────────┘
